【裁判字號】    90,上易,381
【裁判日期】    891219
【裁判案由】    毀損等
【裁判全文】
臺灣高等法院高雄分院刑事判決                      九十年度上易字第三八一號
    上  訴  人
    即  被  告  甲○○
右上訴人因被告毀棄損壞等案件，不服臺灣高雄地方法院八十九年度易字第三五九二
號，中華民國八十九年十二月十九日第一審判決（起訴案號：臺灣高雄地方法院檢察
署八十九年度偵字第一四三二四號；併辦案號：同署八十九年度偵字第二○四四二號
），提起上訴，本院判決如左：
    主  文
原判決撤銷。
甲○○損壞他人紗門，足以生損害於他人，處拘役參拾日，如易科罰金，以參佰元折
算壹日。又損壞他人牆壁，足以生損害於他人，處拘役參拾日，如易科罰金，以參佰
元折算壹日。應執行拘役伍拾日，如易科罰金，以參佰元折算壹日。緩刑貳年。
    事  實
一、甲○○係高雄縣鳳山市○○○路八五巷四十一巷四十九號之「暉暘新象大樓」之
    住戶，於八十九年五月十四日晚上七時許，在其位於該大樓三樓住處，因聽到該
    大樓管理員向訪客答稱電鈴故障，不知如何跟住戶聯絡，認未盡職責，心生不滿
    ，隨即下樓與丙○○理論，進而與之發生爭執，竟基於公然侮辱、恐嚇及毀損之
    犯意，於該大樓管理室之不特定多數人得以共見共聞之場所，公然以「幹你娘」
    、「滾回大陸去死」等粗鄙言語辱罵丙○○，足以減損丙○○於社會上之聲譽，
    並以「小心點」等加害生命之事，予以恐嚇，丙○○因而心生畏懼，致生危害於
    安全，甲○○並於離去前，用力甩關該管理室之紗門，致該紗門下方之鋁片掉落
    損壞，足生損害於暉暘新象大樓住戶。又因不滿該大樓管理委員會於八十九年六
    月十七日將該大樓通往三三、三五號停車位之供人出入之便門封死，竟另基於毀
    損之犯意，於同日晚上九時五十分許，持鋤頭一支，破壞上開已封死之牆壁，將
    之鑿開成一供人通行之便門，足生損害於該大樓之住戶。
二、案經丙○○、暉暘新象大樓管理委員會主任委員乙○○訴請臺灣高雄地方法院檢
    察署檢察官偵查起訴及移送併辦。
    理  由
一、訊之上訴人即被告甲○○（下稱被告）固坦承有分別於右揭時地因用力甩關管理
    室紗門，致上開紗門下方鋁片掉落及用鋤頭鑿開上開已封死之牆壁，成一供人通
    行之便門之事實，惟矢口否認有何毀損、恐嚇、公然侮辱犯行，辯稱：伊只是與
  管理員丙○○理論，並未予以辱罵、恐嚇，沒有講「幹你娘」、「滾回大陸去死
    」、「小心點」等語，而上開紗門係因用力甩關門之故，以致下方鋁片掉落，伊
    沒有毀損故意，且已將該紗門修復完畢，另上開供人通行之便門，係原本即已存
    在，管理委員會未經合法決議即予封死，伊自有權將之鑿開還原，況現任主任委
    員亦同意伊將該門整理供通行之用云云。惟查：
  （一）被告有於右揭時地以上開言語辱罵、恐嚇告訴人丙○○，並損壞管理室之紗
        門之情，已據告訴人丙○○指訴綦詳，並經證人邱秀卿、劉政建於偵查中到
        庭分別證稱：「我是住戶，我聽到叫罵聲才來管理室，我看到李某在罵丙○
        ○，我有看到紗門及窗戶被踢壞，並有聽到甲○○罵三字經（幹你娘）當時
        李某口氣不好，也有聽到說你給我小心點」、「因被告罵得很大聲，有二十
        個人聽到，有聽到被告罵張某說你是豬，你去死等，我是後來才下去」等語
        甚明（見偵查卷第二十六頁反面、第二十七頁），復有照片二幀附卷可稽，
        再參以被告自承伊於右揭時地因不滿告訴人丙○○告知五樓住戶之訪客電鈴
        故障，無法通知住戶，請該訪客留下身分證，自行進入尋訪該住戶，乃下樓
        與告訴人丙○○理論，並有因用力推、關紗門，致該紗門下方之鋁門窗掉落
        等情，且該紗門係被告僱工修復一節，亦據證人即受僱修理該紗門之許榮義
        於原審到庭結證在卷，並有該證人出具之免用統一發票收據一紙附卷可憑，
        而該管理室紗門係遭被告用力甩、關門而受損之情，已據被告供明在卷，再
        依證人許榮義、證人即到場處理之員警李金章分別於原審證稱：「本件的鋁
        門是我去修理的，該鋁門較軟，沒有踢痕，可能是大力關門所導致，他一片
        片掉下，一片片都是好的，沒有凹痕或裂縫」（見原審八十九年十月三十一
        日審判筆錄）、「我去現場時，就如照片所示，是鋁製的一片片密合的門，
        散落在地面，當時沒有注意有無踢損情形，但該散落之鋁片，並未破損」等
        語（見原審八十九年十月十二日審判筆錄），顯難認被告有用腳踢該紗門之
        情，此外，並無其他證據可資證明該紗門是遭被告所踢損，是上開紗門是被
        告用力甩、關所損壞，應堪認定，惟紗門應依正常力氣推、關，否則容易損
        壞，係一般常識，被告自難諉為不知，是其於氣憤下，用力甩、關，顯難謂
        無毀損之犯意。又上開暉暘新象大樓管理室係位於該大樓出入處，自屬人來
        人往處所，況當時亦有證人邱秀卿、劉政建等人聽聞，已如前述，堪認被告
        以上開言語指摘告訴人丙○○時，係處於不特定人得以共見共聞之情狀，自
        符公然要件。而被告係因告訴人丙○○未通知住戶有訪客，有失職守，而下
        樓與之發生爭執，並以上開言語指摘告訴人，自含有貶抑告訴人丙○○社會
        聲譽之故意，至為灼然。被告否認伊有以上開言語指摘及恐嚇告訴人云云，
        自無可採。
  （二）另依暉暘新象大樓原建築設計圖，並無通往三三、三五號停車位之通道，惟
        為便利該二車位通行，亦開有便門可供人通行，嗣因該二車位使用人進出該
        門後，未隨手關閉該門，致不明人士隨意進出，該大樓管理委員會本欲予以
        封閉，但因被告之妻出具切結書允諾進出該門願隨手關閉，始未立即封閉，
        然仍未予遵守，該大樓管理委員會乃於八十九年四月十六日決議將之封閉，
        並於八十九年六月十七日執行，而被告心生不滿，自行於同日將之鑿開等情
        ，亦據告訴人即暉暘新象大樓管理委員會主任委員乙○○指訴綦詳，核與證
        人即該大樓住戶伍財諒、劉瑞美、黃照玉於原審審理時所述情節相符，而被
        告亦不否認有書立切結書繼續使用上開便門及該便門遭管理委員會封死後再
        將之鑿開等情，並有暉暘新象八十八年度第二次住戶大會簽到表影本、切結
        書影本及暉暘新象大樓管理委員會八十九年四月十六日會議紀錄影本各一件
        暨照片三幀附卷可參，佐以被告亦自承該便門確係伊所鑿開等情，其雖又辯
        稱該大樓八十九年四月十六日會議所為決議不合法，不應將該便門封死，況
        現任管理委員主任委員亦同意伊將該業已鑿開之便門整修，並供通行云云，
        然縱係屬實，被告自應循合法途徑尋求救濟，而非自行將該公共財物損壞，
        而其既已將該封死牆壁鑿開而毀損，其後縱取得管理委員會現任主任委員同
        意，亦無解於其責任，是其此部分所辯自無可採。
  （三）綜上所述，被告故意損壞上開紗門、已封死之牆壁，並以上揭足以貶損他人
        名譽之言語、加害他人生命之事之言詞，恐嚇告訴人丙○○，使丙○○心生
        畏懼，致生危害於其個人之安全，事證明確，犯行均堪認定。
二、查被告辱罵、恐嚇告訴人丙○○，並毀損該大樓管理室紗門之行為，係犯刑法第
    三百零五條之恐嚇罪、第三百零九條公然侮辱罪、第三百五十四條之毀損器物罪
    。其所犯三罪之間，有方法結果之牽連關係，依刑法第五十五條之規定，應從較
    重之毀損器物罪處斷。又被告毀損上開大樓牆壁之行為，係另犯刑法第三百五十
    四條之毀損器物罪。其所犯上開二毀損罪之間，犯意各別，行為互殊，應予分論
    併罰。公訴人移送併辦部分（即八十九年度偵字第二○四四二號）與前開起訴部
    分係屬同一事實，本院自應一併審理。
三、原審予以被告論罪科刑，固非無見，惟查被告所犯二毀損罪，各所處拘役及定執
    行刑，均應諭知易科罰金之折算標準，原判決僅就定執行刑拘役部分諭知易科罰
    金之折算標準，就所犯二毀損罪所處拘役刑，於主文攔未分別諭知易科罰金之折
    算標準，容有未洽。被告上訴意旨，否認犯罪，指摘原判決不當，雖無理由，但
    原判決既有上開可議，自應由本院將原判決撤銷改判。審酌被告僅因細故即辱罵
    其住處大樓之管理員，並進而毀損該大樓住戶之共同財產，顯不尊重被害人丙○
    ○之人格，及大眾財產，且不顧住戶反對，率意將業經住戶決議封閉之便門鑿開
    ，行為顯甚不當，所生危害，又否認對丙○○之犯行，惟其犯後於本院中已與被
    害人丙○○和解，有和解書一紙可按，亦將上開紗門修復完畢，及犯後坦承部分
    犯行，態度尚可等一切情狀，就毀損他人紗門之犯行，量處拘役三十日；就毀損
    他人牆壁之犯行，量處拘役三十日，並定其應執行之刑拘役五十日，及均諭知易
    科罰金之折算標準。至被告工作案用之鋤頭一支，因未扣案，為免將來執行之困
    難，爰不併予宣告沒收。查被告未曾受有期徒刑以上刑之宣告，有本院被告前案
    紀錄表足按，且被告與告訴人丙○○及暉暘、新象管委會於本院審理中業已達成
    和解，被告願出資建造自動鋁門，及賠償告訴人丙○○新台幣六千五百元，告訴
    人丙○○及管委會表示原諒不再追究，有和解書二紙在卷可考，被告經此偵審判
    刑程序之教訓，應知警惕，諒無再犯之虞，本院認其所宣告之刑，以暫不執行為
    適當，併諭知緩刑二年，以勵自新。
據上論結，應依刑事訴訟法第三百六十九條第一項前段、第三百六十四條、第二百九
十九條第一項前段，刑法第三百零五條、第三百零九條第一項、第三百五十四條、第
五十五條、第第三十八條第一項第二款、第四十一條第一項、第五十一條第六款、第
七十四條第一款，罰金罰鍰提高標準條例第一條前段、第二條，判決如主文。
本案經檢察官董明正到庭執行職務。
中      華      民      國    九十    年      三      月    二十三      日
                              臺灣高等法院高雄分院刑事第八庭
                                  審判長法官  郭雅美
                                        法官  洪兆隆
                                        法官  莊飛宗
右正本證明與原本無異。
不得上訴。
                                      書記官  張宗芳
中    華    民    國      九十      年       三       月    二十七      日
附錄本判決論罪之法條：
刑法第三百零五條：
以加害生命、身體、自由、名譽、財產之事恐嚇他人，致生危害於安全者，處二年以
下有期徒刑、拘役或三百元以下罰金。
刑法第三百零九條第一項：
公然侮辱人者，處拘役或三百元以下罰金。
刑法第三百五十四條：
毀棄、損壞前二條以外之他人之物或致令不堪用，足以生損害於公眾或他人者，處二
年以下有期徒刑、拘役或五百元以下罰金。
                                                                        Ｆ


司法院資訊處製作；財團法人民間司法改革基金會備份。
